臺灣臺中地方法院刑事判決　　　　　　　　　　　　　九十四年度交訴字第三四號
　　公　訴　人　臺灣臺中地方法院檢察署檢察官
　　被　　　告　乙○○
右列被告因公共危險等案件，經檢察官提起公訴（九十四年度偵續字第七六號）及移
    主  文
乙○○因過失傷害人，處有期徒刑貳月，如易科罰金，以佰元折算壹日。
其餘被訴公共危險部分無罪。
    犯罪事實
一、乙○○於民國九十三年十月六日上午，駕駛車牌號碼五八一─ＨＰ號自用小客車
    ，沿臺中市○○○路由西往東方向行駛，嗣於同日上午七時二十五分許，行經同
    市○○○路與豐富路口欲右轉時，本應注意車前狀況及兩車併行之間隔，隨時採
    取必要安全措施，並遵守行駛至交岔路口，轉彎車應讓直行車先行之規定，而按
    當時天候晴、日間自然光線、路面為柏油之市區道路○道路路面乾燥、無缺陷、
    無障礙物、視距良好，依當時情形尚無不能注意之情事，乃竟疏於注意，致使其
    自用小客車右側撞及沿同向車道直行，亦疏未注意車前狀況之由甲○○所騎乘車
    牌號碼ＮＰＧ─三九一號重型機車之前輪左側，甲○○當場人車倒地，受有顏面
    、兩膝及左下肢多處挫擦傷等之傷害。
二、案經被害人甲○○訴由臺中市警察局第四分局報告臺灣臺中地方法院檢察署檢察
    官偵查起訴及移送併辦。
    理  由
甲、有罪部分：
一、訊據被告乙○○對於右開過失傷害犯行坦承不諱，核與告訴人甲○○指訴及證人
    張寬信證述之情節相符，並有臺中市警察局第四分局道路交通事故現場圖、道路
    交通事故調查報告表各一份及事故現場照片三張附卷足憑。按汽車行駛時，駕駛
    人應注意車前狀況及兩車併行之間隔，隨時採取必要之安全措施，且行駛至交岔
    路口，轉彎車應讓直行車先行，道路交通安全規則第九十四條第三項及第一百零
    二條第一項第六款分別訂有明文。被告駕駛汽車自應注意並遵守前揭規定，而事
    故發生時為晴天、日間自然光線、路面為柏油之市區道路○道路路面乾燥、無缺
    陷、無障礙物、視距良好，有員警職務上製作之道路交通事故調查報告表（一）
    在卷可參，依當時情形並無不能注意之情事，竟疏未注意及此，致車禍肇事，對
    本件車禍肇事自有過失。又依卷附道路交通事故調查報告表、現場圖、現場相片
    所示，事故發生當時被告為右轉彎車，告訴人為直行車，告訴人騎乘之機車倒地
    後於事故現場留有三點五公尺之刮地痕，刮地痕之方向與告訴人原行車方向呈直
    線，被告駕駛小客車右側有刮擦痕但告訴人機車前輪部分並無明顯擦痕等情判斷
    ，被告駕駛之自小客車右側擦痕應非本件事故所造成，然被告既為右轉彎車，本
    應禮讓告訴人之直行車先行，而告訴人行車時，依道路交通安全規則第九十四條
    第三項之規定，亦應隨時注意車前狀況。是綜合卷證觀之，本件事故應係被告轉
    彎時未讓直行車先行（肇事主因），而告訴人亦疏未注意車前狀況（肇事次因）
    所致。再告訴人確因本件車禍受有前揭傷害，亦據告訴人提出中山大學附設醫院
    診斷證明書一紙在卷可稽，所受傷害與前揭過失行為間，顯具有相當因果關係。
    雖被害人甲○○駕駛機車亦疏未注意車前狀況，亦有過失，然此係被害人是否與
    有過失之問題，並不能因此解免被告過失傷害之責任。事證明確，被告過失傷害
    犯行，已堪認定。
二、核被告乙○○所為，係犯刑法第二百八十四條第一項前段之過失傷害罪。檢察官
    移送併辦部分（九十四年度偵字第七二八二號）與本件原起訴過失傷害部分係屬
    同一事實，本院自得審究，附此敘明。爰審酌被告之過失程度、所生之危害、肇
    事後之態度及被害人甲○○因而受傷，亦同有過失，且被告尚未與被害人達成民
    事和解賠償等一切情狀，量處如主文所示之刑，並諭知易科罰金之折算標準。
乙、無罪部分：
一、公訴意旨另以：被告乙○○於九十三年十月六日上午，駕駛車牌號碼五八一０─
    ＨＰ號自用小客車，沿臺中市○○○路由西往東方向行駛，嗣於同日上午七時二
    十五分許，行經同市○○○路與豐富路口欲右轉時，本應注意車前狀況及兩車併
    行之間隔，隨時採取必要安全措施，並遵守行駛至交岔路口，轉彎車應讓直行車
    先行之規定，而按當時天候晴、日間自然光線、路面為柏油之市區道路○道路路
    面乾燥、無缺陷、無障礙物、視距良好，依當時情形尚無不能注意之情事，乃竟
    疏於注意，致使其自用小客車右側撞及沿同向車道直行由被害人甲○○所騎乘車
    牌號碼ＮＰＧ─三九一號重型機車左側，被害人甲○○當場人車倒地，受有顏面
    、兩膝及左下肢多處挫擦傷等之傷害。詎被告於肇致交通事故致使被害人甲○○
    受傷後，未對被害人施予急救、報警處理或採取其他必要措施，竟基於駕車肇事
    致人傷害而逃逸之犯意，逕行駕車離開現場，嗣經當場目睹乙○○肇事經過之路
    人張寬信追趕並攔下乙○○後，報警處理查獲。案經被害人甲○○訴由臺中市警
    察局第四分局報請臺灣臺中地方法院檢察署檢察官偵辦，因認被告乙○○涉有刑
    法第一百八十五條之四之肇事逃逸公共危險罪嫌云云。
二、按犯罪事實應依證據認定之，無證據不得認定犯罪事實，又不能證明被告犯罪或
    其行為不罰者，應諭知無罪之判決，刑事訴訟法第一百五十四條第二項及第三百
    零一條第一項分別定有明文。次按刑事訴訟法上所謂認定犯罪事實之證據，係指
    足以認定被告確有犯罪行為之積極證據而言；告訴人之告訴，係以使被告受刑事
    訴追為目的，故其陳述是否與事實相符，仍應調查其他證據以資審認（最高法院
    二十九年上字第三一○五號判例、五十二年臺上字第一三００號判例參照）。又
    事實之認定，應憑證據，如未能發現相當證據，或證據不足以證明，自不能以推
    測或擬制之方法，為裁判基礎（最高法院四十年臺上字第八六號判例參照）。又
    按認定犯罪事實，所憑之證據，雖不以直接證據為限，間接證據亦包括在內，然
    無論直接或間接證據，其為訴訟上之證明，須於通常一般之人均不致於有所懷疑
    ，而得確信其為真實之程度者，始得據之為有罪之認定，倘其證明尚未達到此一
    程度，而有合理性懷疑之存在時，即無從為有罪之認定（最高法院七十六年臺上
    字第四九八六號判例意旨參照）。於此情形，根據「罪證有疑，利於被告」之證
    據法則，即不得遽為不利於被告之認定。又被告之自白，不得作為有罪判決之唯
    一證據，仍應調查其他必要之證據，以察其是否與事實相符，復為刑事訴訟法第
    一百五十六條第二項所明定，其立法目的，在以補強證據擔保被告或共犯自白之
    真實性，亦即以補強證據之存在，藉以限制合法自白在證據上之價值，俾發現實
    質的真實，故被告雖經自白，然若無其他補強證據足以擔保其自白確與事實相符
    ，該自白仍非刑事訴訟法上得據之為認定被告犯罪事實之證據，不得單憑此而為
    被告不利之認定（最高法院九十三年臺上字第四八九四號判決亦同此旨）
三、公訴人認被告涉有肇事逃逸罪之犯行，無非以告訴人甲○○之指訴、證人張寬信
    之證述及有道路交通事故調查表暨現場圖、現場照片、診斷證明書等在卷可稽，
    及被告坦承肇事之事實，且被告駕駛之自小客車右側刮擦痕極為明顯，達三、四
    十公分以上，顯非短暫而些微之擦撞，而被害人之前輪復受損明顯，現場圖亦顯
    示告訴人機車倒地時尚留有三點五公尺之刮地痕，是被告辯稱不知已發生車禍，
    顯不可採，且被告於偵查中因檢察官訊及為何在警詢中提到「對方的車速很快」
    時，始坦承肇事逃逸，並在筆錄上簽名，足認在偵查中並無被告所述不知如何應
    答等情，況其於第二次偵訊時復同意接受緩起訴處分並簽名，益徵被告所辯，純
    係事後卸責之詞，委不足採，為其主要論據。惟訊據被告乙○○固坦承於右揭時
    、地與告訴人發生車禍之事實，然堅決否認有何肇事逃逸犯行，辯稱略以：當天
    是小擦撞，伊不知道有擦撞到機車，後來別人告訴伊，伊立刻回到現場，絕對沒
    有肇事逃逸的意思等語。是以本件所應探究者，係被告肇事當時究竟是否知悉車
    禍之發生？有否肇事逃逸之故意？經查：
  (1)告訴人於警詢中陳述機車當時車速為每小時四十公里，被告駕駛之小客車從左後
    方速度很快右轉過來就發生碰撞，第一次撞擊部位為機車前輪左側（見九十三年
    度偵字第一九四七七號卷第六頁警詢筆錄），而依卷附現場照片所示（九十三年
    度偵字第一九四七七號卷第十六頁、第十七頁），被告駕駛之車輛右前車門下方
    雖有明顯之刮擦痕跡，然依卷證所示，被告當時係右轉彎車，告訴人係直行車，
    在告訴人騎乘係之機車而非輪胎均有堅固鋼鐵包覆汽車，且係直行之狀態下，最
    前方為具彈性之前輪輪胎，被告依前開九十三年度偵字第一九四七七號卷附第十
    七頁機車照片中，告訴人機車前輪左側並無明顯損壞痕跡之情形下，被告之汽車
    右側車門之刮擦痕跡，實無可能為本件車禍所造成，是以並無從以被告駕駛之汽
    車有如前開卷附現場照片所示之刮擦痕，即認當時顯非短暫而些微之擦撞甚明。
  (2)又公訴人雖認被告於偵查中因檢察官訊及為何在警詢中提到「對方的車速很快」
    時，始坦承肇事逃逸，並在筆錄上簽名，足認在偵查中並無被告所述不知如何應
    答等情，況其於第二次偵訊時復同意接受緩起訴處分並簽名，益徵被告所辯，純
    係事後卸責之詞，委不足採等語。而被告雖確實於偵查中有承認肇事逃逸之自白
    ，然本院仍應調查其他必要之證據，以察其是否與事實相符。次查，證人張寬信
    於九十三年十二月二十日檢察官訊問時結證稱：「當時被告肇事後，他撞到人之
    後就急速右轉逃逸，我就跟在後面一邊大叫「你撞到人了、你撞到人了」，一邊
    追，追到應有三十公尺左右遇到紅燈他才停下來。停下來時我告訴他「你撞到人
    了」，他就跟我回到現場」等語。而依前述告訴人於警詢中所述機車當時車速為
    每小時四十公里，被告駕駛之小客車從左後方速度很快右轉過來就發生碰撞，依
    告訴人所述觀之，被告當時車速應大於每小時四十公里，以每小時四十公里之時
    速計算，每秒鐘之前進距離為十一點一公尺，則證人張寬信於偵查中證稱追獲被
    告之距離約為三十公尺，約僅為被告行車速度三秒鐘之距離，被告如確實知悉肇
    事並有肇事逃逸之意思，又豈可能在行車三秒左右即停車等待紅燈，參諸被告駕
    駛之小客車車身為鋼鐵所造，苟車身突擦撞機車輪胎處，駕駛人有可能對輕微之
    擦撞無法察覺，而本件依前開所述，亦無機車與小客車明顯擦撞痕跡之證明（卷
    附之機車照片亦無法看出前車輪何處明顯受損），發生車禍當時告訴人之機車依
    現場圖之記載雖確實有三點五公尺之刮地痕跡，然告訴人車輛本有速度，留有刮
    地痕跡應係事故發生前機車仍有車速，致機車倒地後仍有動量造成刮地之痕跡，
    此亦可由現場圖中機車刮地痕與機車原行進方向仍呈一直線可資佐證，蓋如係被
    告車輛右轉彎時與告訴人機車發生巨大力量之撞擊，以汽車係向右行之撞擊力，
    機車之刮地痕應係向右偏移，不可能仍與機車行車方向呈一直線，是本件應僅係
    被告轉彎時未注意讓直行車先行，造成告訴人騎成機車輕微撞擊被告駕駛之小客
    車後，機車失控倒地，擦撞應未產生巨大震動或聲響，被告在車上有可能感覺不
    到擦撞之情。是被告於偵查中之自白與本院調查之事實顯不相符，益見本件無從
    以被告於偵查中所為與事實不甚相符之前開自白，作為不利被告認定之基礎。故
    被告辯稱伊無逃逸之故意應尚可採，本件被告既無於肇事後故意逃逸之主觀上犯
    意，即難以上開罪責相繩。此外，尚乏極証据足以証明被告有肇事逃逸之犯行，
    是不能證明被告犯罪，自應諭知被告無罪之判決。
據上論斷，應依刑事訴訟法第二百九十九條第一項前段、第三百零一條第一項，刑法
第二百八十四條第一項前段、第四十一條第一項前段，罰金罰鍰提高標準條例第一條
前段、第二條，判決如主文。
本案經檢察官丙○○到庭執行職務。
中      華      民      國    九十四    年      六      月      九      日
                              臺灣臺中地方法院交通法庭
                                  審判長法  官  許  金  樹
                  法  官  王  靜  秋
                                        法  官  張  清  洲
右正本證明與原本無異。
如不服本判決，應於送達後十日內向本院提出上訴狀（須附繕本），上訴於臺灣高等
法院臺中分院。
                                        書記官
中      華      民      國    九十四    年      六      月      九      日
附錄論罪科刑法條
刑法第二百八十四條第一項
因過失傷害人者，處六月以下有期徒刑，拘役或五百元以下罰金，致重傷者，處一年
以下有期徒刑、拘役或五百元以下罰金。
